【裁判字號】    96,訴,537
【裁判日期】    970117
【裁判案由】    毒品危害防制條例等
【裁判全文】
臺灣基隆地方法院刑事判決               96年度訴字第537號
公  訴  人  臺灣基隆地方法院檢察署檢察官
被      告  乙○○
選任辯護人  林火炎律師
上列被告因毒品危害防制條例等案件，經檢察官提起公訴（96年度
偵緝字第267號），本院判決如下：
    主  文
乙○○共同運輸第三級毒品，處有期徒刑柒年。扣案之第三級毒
品愷他命（淨重伍仟零柒拾肆點伍壹公克）、外包裝紙箱壹個、
Go ld enCurry 牌咖哩汁包裝盒貳拾壹盒、泡麵參拾肆包、咖啡
及茶包共肆包均沒收。
    事  實
一、乙○○（本名黃志豪）明知愷他命係毒品危害防制條例第二
    條第二項第三款所規定之第三級毒品，並經行政院公告為甲
    類第四款之管制進出口物品，不得運輸，亦不得私運進口。
    竟與綽號「小胖」、名為「JOHN LEE」真實姓名、年籍不詳
    之成年男子，共同基於運輸第三級毒品愷他命及私運管制物
    品入境之犯意聯絡，三人計畫由乙○○先行前往馬來西亞尋
    找愷他命貨源後，再委由在馬來西亞名為「JOHN LEE」之人
    ，以國際海運郵包方式寄送到乙○○事先租用，惟未實際居
    住，位於台北縣汐止市○○○路2 巷15號11樓（屬人情味小
    鎮社區）之地址，由該大樓管理員代收後，乙○○再乘機向
    管理員領取，得手後再交給「小胖」。乙○○與「小胖」謀
    議既定，遂由乙○○先於同年6月7日前往馬來西亞，再聯絡
    在馬來西亞之「JOHN LEE」，以寄件人「JOHN LEE」之名，
    郵寄不詳包裹至乙○○所租用之前開地址予假名「李明偉」
    ，利用該社區管理員陳建璋對住戶之生疏，而由乙○○於同
    年6月10日順利簽收。又以同一手法，由乙○○於同年7 月3
    日，聯絡在馬來西亞之「JOHN LEE」，以寄件人「JOHN LEE
    」之名，郵寄不詳包裹至乙○○所租用之前開地址予假名「
    李明偉」，乙○○於同年7月6日亦順利簽收。乙○○與「小
    胖」見以上述迂迴之方式郵寄包裹均能成功，遂由乙○○再
    度於94年7 月上旬某日聯絡在馬來西亞之「JOHN LEE」，以
    寄件人「JOHN LEE」之名，以同樣方式郵寄第三級毒品愷他
    命包裹1件（淨重5074.51公克，純度為81.79%，愷他命係以
    「JOHN LEE」所有之Golden Curry牌咖哩汁包裝盒偽裝成21
    盒，再以泡麵34包、咖啡及茶包共4 包，覆蓋作為掩飾後置
    於外包裝紙箱內，將外包裝紙箱封裝成為包裹）至乙○○租
    屋處，並亦以假名「李明偉」為收件人，以防警方查緝時能
    避人耳目。嗣該郵包於同年7月7日於基隆入關時，為基隆關
    稅局查悉該郵包內藏有淨重5074.51 公克之愷他命（及其掩
    飾物、包裝物），經通知法務部調查局航業海員調查處（下
    稱海調處）再轉報請檢察官同意後，暫時將前開郵包於同年
    7 月11日下午依址送達，由人情味小鎮社區管理員張愛華代
    收後，在海調處調查員指示下，於同日下午5 時許，以乙○
    ○所持用之0000000000號行動電話聯絡乙○○前來領取郵包
    ，經乙○○允諾後，乙○○即於同日下午5 時30分，共乘不
    知情友人劉立偉（另經檢察官不起訴處分）所有之車牌號碼
    5616─DG號自用小客車前來人情味小鎮社區，惟二人在該社
    區前停留約5 分鐘，後因乙○○警覺到危險，遂未下車領取
    郵包，即命劉立偉驅車離去。另乙○○於同年7 月12日凌晨
    零時30分，親自前來人情味小鎮社區管理室，欲取回郵包，
    因該郵包當時已為海調處官員取回，故當班管理員暫以郵包
    已為張愛華鎖在保險櫃回應；翌日（即同年月13日）乙○○
    復致電張愛華，表示要前來領取郵包，張愛華遂告以郵包已
    被警方查扣，此後乙○○即未再出現。
二、案經法務部調查局航業海員調查處移送臺灣基隆地方法院檢
    察署檢察官偵查起訴。
    理  由
壹、證據能力方面：
  (一)按被告以外之人於審判外之言詞或書面陳述，除法律有規定
    者外，不得作為證據，刑事訴訟法第159條第1項固定有明文
    。惟被告以外之人於審判外之陳述，雖不符同法第159條之1
    至之4之規定，而經當事人於審判程序同意作為證據，法院
    審酌該言詞陳述或書面陳述作成時之情況，認為適當者，亦
    得為證據，則為同法第159條之5第1項規定甚明。查本件證
    人陳建璋於調查員詢問時之陳述，證人陳建璋、張愛華於檢
    察官偵訊時之陳述，均屬被告以外之人在審判外之陳述而屬
    傳聞證據，且不符刑事訴訟法第159條之3之規定，惟檢察官
    、被告及辯護人就上開陳建璋、張愛華此部分審判外之陳述
    ，於本院審理時均陳明同意作為證據（見本院97年1月3日審
    判筆錄），而本院審酌此部分陳述作成時之情況，核無違法
    取證之瑕疵，亦認為以之作為證據為適當，依上開規定，上
    開證人前述審判外之陳述，得為證據。
  (二)至本判決所引書證，被告、辯護人於本院審理中，均不爭執
    其證據能力，復未曾於言詞辯論終結前聲明異議，且經核並
    無顯不可信之情況，依刑事訴訟法第159條之4、第159條之5
    第2項，均有證據能力。
  (三)本件扣案物品係警合法扣押所得之物，被告對上開證據之證
    據能力亦不爭執，應認有證據能力。
貳、實體部分
一、訊據被告乙○○對於其於台北縣汐止市○○○路2 巷15號11
    樓（屬人情味小鎮社區）租屋，並受綽號「小胖」委託，於
    94年6月10日、7月6 日領取寄送至其租屋處，寄件人為馬來
    西亞之「JOHN LEE」，收件人為「李明偉」之不明包裹後，
    「小胖」又委託領取本件寄送至其租屋處之包裹等情，固供
    認不諱，惟矢口否認有何運輸及走私第三級毒品愷他命入境
    之犯行，辯稱：伊係因工作關係，承租上開汐止住處，伊不
    認識馬來西亞之寄件人「JOHN LEE」，也不知道「小胖」委
    託伊領取之包裹內容物為何，對於「小胖」請伊領取包裹之
    動機及包裹內容物，均未懷疑有何不法云云。經查：
  (一)被告自94年4月間起，承租台北縣汐止市○○○路2巷15號11
    樓（屬人情味小鎮社區）乙情，業據被告於調查處供承在卷
    ，並有人情味小鎮Ｂ區社區住戶遷入（出）管理室登記冊附
    卷可參（見96年度偵緝字第269號偵查卷第41、52頁）。
  (二)被告於94年6月10日、7月6 日受「小胖」之託，在其租屋處
    向警衛領取收件人載為「李明偉」之包裹乙節，亦據被告於
    本院審理時供明在卷（見本院卷97年1月3日審判筆錄），且
    經證人即被告租屋處大樓警衛陳建璋於調查處、偵查中證述
    甚詳（見96年度偵緝字第269 號偵查卷第88、89、98、99頁
    ），復有住戶掛號郵件登記簿2 件、社區監視器翻拍照片、
    社區警衛室翻拍照片在卷可稽（見96年度偵緝字第269 號偵
    查卷第45、46、50、51、92、93頁）。
  (三)被告於94年7月11日，再受「小胖」之託，於當日下午5時30
    分許，搭乘劉立偉所有車牌號碼5616─DG號自用小客車至社
    區前準備領取馬來西亞「JOHN LEE」寄達之郵包等情，有被
    告使用之手機門號0000000000與證人劉立偉使用之手機門號
    0000000000於94年7月11日14時11分起至18時43 分止之通聯
    紀錄及基地台位置在卷可按，被告又於94年7 月12日凌晨零
    時30分許，再度前往其租屋處，欲向警衛領取收件人載為「
    李明偉」之扣案包裹而未領到乙情，復經被告供述在卷（見
    本院96年7 月18日訊問筆錄），並經證人張愛華於偵查中證
    述屬實（見96年度偵緝字第267 號偵查卷第32頁）。再本件
    扣案包裹係將愷他命以Golden Curry牌咖哩汁包裝盒偽裝成
    21盒，再以泡麵34包、咖啡及茶包共4 包，覆蓋作為掩飾後
    置於外包裝紙箱內，將外包裝紙箱封裝成為包裹，此有本件
    郵包之照片及扣押物品清單附卷可證。又扣案之結晶體21包
    ，經送鑑驗結果，含有第三級毒品愷他命成分，淨重為5074
    .51 公克，純度為81.79 %，此有法務部調查局95年9月11日
    調科壹字第09500423170號鑑定書在卷可參。
  (四)又查，本件被告自94年5 月間起至同年12月13日止，多次出
    境赴馬來西亞，於94年12月13日最後一次出境赴馬來西亞，
    因持有6公斤愷他命遭馬來西亞法院判處有期徒刑2年，而於
    96年4 月17日驅逐出境回台灣之事實，為被告所不爭執，並
    有被告入出境資料可證，其中94年6月7日出境赴馬來西亞，
    6月8 日入境，6月10日即至租屋處領取馬來西亞寄達之包裹
    ，94年7月3日出境赴馬來西亞，7月5日入境，7月6日再至租
    屋處領取馬來西亞寄達之包裹，再參以被告於94年12月13日
    出境赴馬來西亞，因持有6 公斤愷他命遭馬來西亞判刑，顯
    然被告赴馬來西亞之目的，係為尋覓愷他命貨源，並安排運
    送事宜甚明。
  (五)再查，被告承租台北縣汐止市○○○路2巷15號11 樓（屬人
    情味小鎮社區），但平日並未居住該處一事，業經證人張愛
    華於偵查中證述明確（見96年度偵緝字第267號偵查卷第32
    頁），可見被告承租該屋之動機，值得懷疑。又被告無法交
    待本件共犯「小胖」不能由其本人收受包裹之情形，竟連續
    三次要求寄送包裹至被告租屋地址，收件人並刻意記載為第
    三人「李明偉」，以被告之智識能力及社會經驗，自可推知
    該包裹之內容物應屬不法，參諸被告明知其有前揭收受包裹
    之事實，竟於調查員詢問之初全盤否認之，嗣經調查員出示
    住戶掛號郵件登記簿之內容，被告方因無從抵賴而坦承其為
    「小胖」收受包裹等情，益徵被告對於其所收受包裹之內容
    早已心知肚明，企圖逃避刑事責任，始於詢問中佯裝不知情
    。是被告辯稱：其對於「小胖」託其收受之包裹內容全無所
    知云云，顯與事實不符，亦無可採。
  (六)綜上所述，被告承租台北縣汐止市○○○路2 巷15號11樓，
    係提供該址作為「小胖」收受第三級毒品包裹之據點，並親
    自為其收受包裹，足見其承租之初，即係以便利運輸毒品入
    境為其動機。又被告自94年6 月間起即多次出境赴馬來西亞
    ，有入出境查詢結果在卷為憑，可知必有另名不詳年籍姓名
    之人與被告及「小胖」有犯意聯絡，並負責由馬來西亞寄送
    包裹，被告與「小胖」及該寄送包裹之不詳人士「JOHN LEE
    」間就運輸第三級毒品愷他命入境之犯行，顯然具有犯意聯
    絡及行為分擔，已臻灼然。本件事證明確，被告犯行堪以認
    定。
二、按本件被告行為後，刑法部分條文業經修正公布，並於95年
    7月1日施行。修正後刑法第2條第1項之規定，係規範行為後
    法律變更所生新舊法律比較適用之準據法，於修正刑法施行
    後，應適用修正後刑法第2條第1項規定之從舊從輕之原則為
    比較，適用最有利於行為人之法律；比較時應就罪刑有關之
    共犯、未遂犯、連續犯、牽連犯、結合犯，以及累犯加重，
    自首減輕暨其他法定加減原因（如身分加減）與加減例等一
    切情形，綜其全部之結果而為比較後，整個之適用，不能割
    裂而分別適用有利益之條文（最高法院95年5 月23日刑事庭
    第8 次會議決議意旨參照）。其中關於正犯之要件部分，修
    正前刑法第28條規定：「二人以上共同實施犯罪之行為者，
    皆為正犯。」，修正後則規定：「二人以上共同實行犯罪之
    行為者，皆為正犯。」，正犯之範圍有所限縮；又有關法定
    罰金刑最低度部分，修正前刑法第33條第5 款規定：「罰金
    ：一元（按指銀元，折算新臺幣為三元）以上。」，修正後
    則規定「罰金：新臺幣一千元以上，以百元計算之。」，綜
    合比較行為時法與裁判時法，關於正犯之要件部分，行為時
    法並無較不利於被告情形，而就罰金刑最低度部分，行為時
    法則較有利於被告，自應依修正後刑法第2條第1項前段之規
    定，均適用行為時法。
三、論罪科刑：
  (一)核被告所為，係犯毒品危害防制條例第4條第3項之運輸第三
    級毒品罪及懲治走私條例第2條第1項之私運管制物品進口罪
    。被告與「小胖」及寄送包裹之不詳年籍姓名名為「JOHN L
    EE」成年人間，就所犯上開二罪有犯意聯絡及行為分擔，依
    修正前刑法第28條之規定，為共同正犯。被告以一行為觸犯
    前揭二項罪名，為想像競合犯，應依刑法修正前第55條之規
    定從一重之運輸第三級毒品罪處斷。爰審酌被告輸入之第三
    級毒品愷他命驗餘淨重多達5074.51公克，純度更高達81.79
    % ，如流入市面，將加速毒品氾濫，對社會治安及國人身心
    健康危害甚鉅，犯罪情節堪認重大，且其犯後仍飾詞圖卸，
    顯然尚未悔悟，實不宜輕縱，惟念及被告思慮未周等一切情
    狀，量處如主文所示之刑。
  (二)按毒品危害防制條例第2條第2項規定，毒品依其成癮性、濫
    用性及對社會危害性分為四級，並就製造、運輸、販賣、意
    圖販賣而持有、以非法方法使人施用、引誘他人施用及轉讓
    等不同品項毒品之行為，分別定其處罰。至施用或持有第三
    、四級毒品，因其可罰性較低，故予除罪化，僅就施用及持
    有第一、二級毒品科以刑罰。惟鑑於第三、四級毒品均係管
    制藥品，特於同條例第11條之1 明定無正當理由，不得擅自
    持有；第18條第1 項後段復規定查獲之第三、四級毒品，無
    正當理由而擅自持有者，沒入銷燬之。從而，依同條例第18
    條第1 項後段應沒入銷燬之毒品，專指查獲之施用、持有第
    三、四級毒品而言；倘係查獲之製造、運輸、販賣、意圖販
    賣而持有、以非法方法使人施用、引誘他人施用或轉讓之第
    三、四級毒品，既屬同條例相關法條明文規定處罰之犯罪行
    為，即非該條項應沒入銷燬之範圍。又同條例第19條第1 項
    所定「供犯罪所用或因犯罪所得之物」，係指犯第4條至第9
    條、第12條、第13條或第14條第1項、第2項之罪所用或所得
    之物，不包括毒品本身在內，自不得為第三、四級毒品之沒
    收依據（以犯第4條第3項販賣第三級毒品罪為例，其供犯罪
    所用之物，當指「供販賣第三級毒品所用之物」而言；第三
    級毒品本身為販賣之標的，為遂行販賣該毒品使用之物，始
    屬「供犯罪《犯第4條第3項之販賣第三級毒品罪》所用之物
    」，其理至明）。同條例對於查獲之製造、運輸、販賣、意
    圖販賣而持有、以非法方法使人施用、引誘他人施用及轉讓
    第三、四級毒品之沒收，並無特別規定，如其行為已構成犯
    罪，則該毒品即屬不受法律保護之違禁物，應回歸刑法之適
    用，依刑法第38條第1項第1款之規定沒收之（最高法院95年
    度臺上字第911 號判決意旨參照）；又從刑附屬於主刑，除
    法律有特別規定者外，依主刑所適用之法律（同上最高法院
    刑事庭會議決議意旨參照）。準此，本件扣案之第三級毒品
    愷他命（淨重5074.51 公克）係屬違禁物，就沒收之從刑部
    分，應依主刑所適用之法律，而本件主刑部分，係適用修正
    前刑法之規定，已如前述，是本件扣案之愷他命，應適用修
    正前刑法第38條第1項第1 款、第2項之規定，不問屬於犯人
    與否，均宣告沒收之。另扣案之Golden Curry牌咖哩汁包裝
    盒21盒、外包裝紙箱1個、泡麵34包、咖啡及茶包共4包，係
    前揭寄送包裹之不詳人士「JOHN LEE」所提供，均為俾利運
    輸愷他命犯罪所用之物品，堪認係共犯所有，供本件犯罪所
    用之物，且經扣案，即無全部或一部不能沒收之情形，爰均
    依毒品危害防制條例第19條第1項前段之規定宣告沒收。
據上論斷，應依刑事訴訟法第299條第1項前段，毒品危害防制條
例第4條第3項、第19條第1項前段，懲治走私條例第2條第1 項，
刑法第2條第1項前段、修正前刑法第11條、第28條、第55條、第
38條第1項第1款，判決如主文。
本案經檢察官甲○○到庭執行職務。
中    華    民    國    97    年    1    月    17    日
                  刑事第四庭審判長法  官  齊潔
                                  法  官  何怡穎
                                  法  官  王慧惠
以上正本證明與原本無異。
如不服本判決應於收受本判決後10日內向本院提出上訴書狀，其
未敘述上訴理由者，並得於提起上訴後10日內向本院補提理由書
狀（均須按他造當事人之人數附繕本）「切勿逕送上級法院」。
中    華    民    國    97    年    1     月    17    日
                                  書記官  王月娥
附錄論罪法條
毒品危害防制條例第4條第3項
製造、運輸、販賣第三級毒品者，處5年以上有期徒刑，得併科
新臺幣5百萬元以下罰金。
懲治走私條例第2條第1項
私運管制物品進口、出口逾公告數額者，處7年以下有期徒刑，
得併科新臺幣3百萬元以下罰金。


司法院資訊處製作；財團法人民間司法改革基金會備份。
